【裁判字號】    89,易,3830
【裁判日期】    891220
【裁判案由】    詐欺
【裁判全文】
臺灣板橋地方法院刑事判決                        八十九年度易字第三八三號
    公  訴  人  臺灣板橋地方法院檢察署檢察官
    被      告  乙○○
右列被告因詐欺案件，經檢察官提起公訴（八十八年度偵字第八四八七號），本院判
決如左：
    主  文
乙○○共同連續意圖為自己不法之所有，以詐術使人將本人之物交付，處有期徒刑拾
月。
    事  實
一、乙○○與其女丙○○（業經台灣高等法院判處有期徒刑六月確定）、丁○○（業
    經本院判處有期徒刑八月確定）均明知乙○○自民國（下同）八十二年初起，即
    因向地下錢莊借貸需付月息十二分之高利，財務狀況已惡化而無支付能力，且丁○○自七十九年間起即未上班而任家庭主婦，並無收入來源及資力，彼等父女三
    人竟共同基於意圖為自己不法所有之概括犯意聯絡，自八十二年一月間起，連續
    四次推由丁○○以自己名義簽發八十二年六月八日期，面額新台幣（下同）二十
    萬元；同年月十二日期，面額三十萬元；同年月二十二日期，面額二十五萬元；
    日期不詳（債權人王靄繁已遺失，不知確實日期），面額十萬元之支票四紙，交
    由丙○○出面以其父乙○○經商需款週轉為詞，向王靄繁詐借現款，使王女陷於
    錯誤而先後四次交付如上開票面金額所載之現款，合計八十五萬元，得款後，由
    丙○○交予丁○○後轉交予乙○○花用。嗣於同年五月六日，乙○○及丁○○、
    丙○○復共同承前述概括之犯意聯絡，推由丙○○出面向王靄繁詐稱：伊父乙○○以月息十二分之高利向地下錢莊借款，利息負擔過重，願支付王女月息七分半
    之利息，借款一百五十萬元，用以清償積欠地下錢莊之借款，其父乙○○在桃園
    觀音一帶有買一塊地，現價錢不好，俟價錢好一點時再賣了還錢云云，向王靄繁
    詐借現款一百五十萬元，使王女信以為真，致陷於錯誤而交付一百三十八萬七千
    五百元（預扣一個月之利息十一萬二千五百元）予丙○○指定前來取款之其妹丁○○，再由丁○○將該筆款項轉交乙○○花用。乙○○父女三人為取信王女，並
    由丙○○交付其父乙○○所有，已公告作廢之坐落臺北縣泰山鄉○○段○○段四
    二○─三Ｏ地號土地所有權應有部分三分之二及其上建物即臺北縣泰山鄉○○街
    十五號一樓及二樓房屋之所有權狀交付王靄繁，偽裝同意設定抵押權予王女，以
    資搪塞，嗣王靄繁持往地政事務所欲辦理抵押權設定手續時，因該權狀已公告作
    廢而退件，王靄繁向乙○○父女追償，因乙○○、丙○○、丁○○父女三人已不
    知去向，始發覺受騙。又乙○○復與其女丁○○本於前述為自己不法所有之概括
    犯意聯絡，於八十二年四月間，由乙○○持丁○○以自己名義簽發八十二年五月
    二十一日期、同年月二十四日期、同年六月二十七日期面額均為二十萬元之支票
    三紙、八十二年六月十七日期面額為十萬元之支票一紙，連續多次以需款週轉軋
    票為由，向甲○○○詐騙借款共計七十萬元。又乙○○復基於同前述為自己不法
    所有之概括犯意，於八十二年四月間，另持嘉福佳有限公司所簽發、同年六月二
    十五日及二十八日期以萬泰商業銀行為付款人、面額分別為二十一萬八千五百元
    及三十四萬元之支票二紙，連續以需款週轉軋票為由，向甲○○○詐騙如票面金
    額之借款共計五十五萬八千五百元。詎甲○○○屆期提示上開支票均遭退票，乙○○等人又舉家逃匿，致催討無著，始知受騙。
二、案經王靄繁、甲○○○訴由臺灣板橋地方法院檢察署檢察官偵查起訴。
    理  由
一、訊據被告乙○○對於前開時地因向地下錢莊借貸需付高利，財務狀況已惡化而無
    清償能力，仍單獨或與其女丙○○、丁○○等分別向告訴人王靄繁、甲○○○借
    得前開款項及交付前開房地權狀之事實均坦承不諱，核與告訴人王靄繁、甲○○○指訴情節大致相符，並經證人即共犯丙○○於偵查中到庭證述明確，且有委託
    書、本票、支票、退票理由單等影本附卷可稽，復經本院依職權調取本院八十六
    年度易緝字第二四六號刑事判決（被告之女丁○○被判處有期徒刑八月確定）、
    台灣高等法院八十五年度上易字第六一五七號刑事判決（被告丙○○被判處有期
    徒刑六月確定）查證無訛。雖被告否認有何詐欺犯行，辯稱：伊有拿兩份權狀給
    王靄繁，先拿自己的權狀給王靄繁是叫王女拿去看看房子值多少錢，可委託她拿
    去賣，後來沒人要買，再給王女伊兒子陳文生的權狀，並叫王女拿陳文生之權狀
    去設定抵押云云。惟查，被告持其子陳文生之權狀欲供王女設定抵押之時間，觀
    諸告訴人王靄繁於偵查中陳稱：「（被各先拿其所有之權狀給我），後來發現權
    狀已作廢了，我要告他，他才再拿陳文生所有權狀給我設定抵押，且告訴我（上
    面）沒有設定，但我設定時才知是第三順位。」等語，衡情被告先前以自己的權
    狀向告訴人王靄繁借款，若僅請王女估價託賣，而非詐稱以此設定抵押權，後來
    又何必再交其子之權狀供王女設定抵押權？次查被告父女交付告訴人之上開土地
    及建物所有權狀，均已於八十年間由乙○○以遺失為由申請補發新權狀而公告作
    廢等情，亦經本院於八十五年易緝字第四二號被告丙○○詐欺案件審理中向台北
    縣新莊地政事務所查明屬實，有該案卷內所附台北縣新莊地政事務所所八十五年
    五月七日八五北縣莊地一字第五二０七號函及所附該所八十年八月十九日收件登
    字第三九七二二號土地登記案全卷足憑，被告等以早經公告作廢之權狀交付告訴
    人王靄繁，佯稱願為其設定抵押權，其蓄意訛詐告訴人王靄繁之情益明。參以被
    告向告訴人王靄繁、甲○○○借貸之際，其經濟狀況已陷於困境無清償能力一節
    ，業為被告所自承不諱，顯見被告於借款之際，有為自己不法所有之意圖，至為
    灼然。綜上所述，被告於借款伊始，即應有不法所有之詐騙犯意，所辯無詐欺之
    意圖與犯行云云，顯係事後卸飾之詞，不足採信。本件事證已臻明確，被告犯行
    堪以認定。
二、核被告所為，係犯刑法第三百三十九條第一項之詐欺取財罪。被告先後多次詐欺
    犯行，時間緊接，犯罪構成要件相同，顯係基於概括犯意反覆為之，應依連續犯
    規定論以一罪並加重其刑。又被告就上開向告訴人王靄繁詐騙借款部分，與丙○○、丁○○間；被告就上開向告訴人甲○○○詐騙借款七十萬元部分，與丁○○
    間，有犯意聯絡及行為分擔，均為共同正犯。公訴人雖僅就被告向告訴人王靄繁
    詐借一百五十萬元（實得一百三十八萬七千五百元）部分起訴，惟其餘向告訴人
    王靄繁詐借八十五萬元（連續四次，分別為二十萬元、三十萬元、二十五萬元、
    十萬元）部分，及被告向告訴人甲○○○詐騙借款七十萬元及五十五萬八千五百
    元部分，雖未經檢察官提起公訴，然此部分與前開起訴判罪部分有連續犯之裁判
    上一罪關係，為起訴效力所及，本院自得併予審判，附此敘明。爰審酌被告詐借
    金額頗巨，所得款項均係供己花用或償債，除先前業由其女即共犯丙○○代為清
    償告訴人王靄繁七十萬元外，被告迄今仍分文未清償，然告訴人王靄繁係貪圖高
    利方貸與，及被告係為償還惡質地下錢莊高利而觸法，且現年事已高，復連累其
    女丙○○、丁○○分別遭判處有期徒刑六月、八月確定，暨其品行、智識程度、
    犯罪之手段及犯罪後之態度等一切情狀，量處如主文所示之刑，以示懲儆。
據上論斷，應依刑事訴訟法第二百九十九條第一項前段，刑法第二十八條、第五十六
條、第三百三十九條第一項，罰金罰鍰提高標準條例第一條前段，判決如主文。
本案經檢察官黃重剛到庭執行職務
中      華      民      國    八十九    年     十二     月     二十     日
                                台灣板橋地方法院刑事第二庭
                                        法  官  梁宏哲
右正本證明與原本無異
如不服本判決應於送達後十日內向本院提出上訴狀
                                        書記官  周百川
中      華      民      國    八十九    年     十二     月     二十     日
附錄本案論罪科刑法條全文：
刑法第三百三十九條第一項：意圖為自己或第三人不法之所有，以詐術使人將本人或
                          第三人之物交付者，處五年以下有期徒刑、拘役或科或
                          併科一千元以下罰金。


司法院資訊處製作；財團法人民間司法改革基金會備份。
